臺灣苗栗地方法院刑事判決　　　　　　　100年度訴字第162號
公　訴　人　臺灣苗栗地方法院檢察署檢察官
被　　　告　陳見鴻
上列被告因偽造文書等案件，經檢察官聲請逕以簡易判決處刑（
99年度偵字第3496號），嗣經本院改依通常程序審理，被告於準
備程序中就被訴事實為有罪之陳述，再經本院合議庭裁定由受命
法官獨任進行簡式審判程序，判決如下：
    主  文
陳見鴻犯偽造私文書罪，處有期徒刑貳月，如易科罰金，以新臺
幣壹仟元折算壹日。
    犯罪事實及理由
一、犯罪事實：
    陳見鴻係臺灣中油股份有限公司（下稱中油公司）員工，並
    兼任中油公司工會幹部，於民國94年間中油公司工會選舉時
    ，因與董事吳光興有選舉之糾葛，遂基於偽造私文書之意思
    ，利用公司員工編號屬公開資訊，得上網查知之機會。於98
    年11月13日20時40分許，在苗栗縣造橋鄉豐湖村3 鄰北苑23
    號住處，查得吳光興之員工編號為O49689，再利用電腦網際
    網路使用者IP位址125.224.244.184 登入中油公司D001830
    客戶服務室，藉電腦處理所顯示之符號，偽造登錄足以為表
    示係吳光興登錄之「wu049689@yahoo.com.tw 」（即「wu」
    為「吳」，附加吳光興之職務編號「049689」雅虎奇摩電子
    信箱帳號用意之證明，而登載於「中油全球資訊網服務信箱
    」，並登載中文姓名為「吳仁行」之寄件者資料，藉以表示
    係吳光興所為之不實內容，而足生損害於吳光興。
二、證據名稱：
  (1)被告於警詢（他卷第13-15 頁）、偵查（他卷第48-50 頁、
    偵卷第7 頁）坦承偽造私文書之自白供述，及於本院準備程
    序、審理中之自白供述（本院100 年度訴字第162 號卷第28
    -31 頁、第40頁）。
  (2)「【中油全球資訊網路服務信箱】[ 加油站有關] 打人跟打
    狗一樣」電子郵件列印資料1 份（他卷第27頁）。
  (3)中華電信數據CRIS查詢單結果檔（即IP位址）列印資料1 份
    （他卷第31頁）。
三、應適用之法條：
  (1)刑事訴訟法第273 條之1 第1 項、第299 條第1 項前段、第
    310 條之2 、第454 條第1 項。
  (2)刑法第210 條、第220條第2項、第41條第1項。
四、不另為無罪諭知部分：
  (1)公訴意旨另以，被告偽造登錄足以為表示係吳光興登錄之「
    wu049689@yahoo.com.tw 」雅虎奇摩電子信箱帳號用意之證
    明時，同時在電子郵件「中英姓名」欄登載足以公然侮辱吳
    光興之「吳仁行」，即諧音為「無人性」，影射吳光興無人
    性，足生損害於吳光興之名譽。因認被告另涉有刑法第309
    條公然侮辱罪。
  (2)被告就上開部分雖為認罪之陳述，惟按刑法第309 條公然侮
    辱罪之構成要件，須使不特定人或多數人得以共見共聞之狀
    態為必要。網際網路雖為公眾使用之開放式網路，然如行為
    人所寄出之電子郵件僅係寄至特定之電子信箱，或所發表之
    言論僅有特定之人得以觀覽，而並非在不特定人或多數人得
    共見共聞之網站公布欄上，即與「公然」之構成要件不符。
    查本件被告於【中油全球資訊網路服務信箱】所登載之「吳
    仁行」，縱有影射告訴人吳光興「無人性」之侮辱意思，然
    證人即中油公司資訊處長謝志勝到庭證稱略以：這封信是寄
    到中油全球資訊網，之後會傳到公司行銷事業部，由資訊部
    負責人開啟，這封信寄到服務信箱內不會被其他人看見，只
    有相關的受理案件的人可以開啟、點閱等語（本院99年度苗
    簡字第1038號卷第13-14 頁）。顯見該郵件係直接寄送予中
    油公司總經理，並非處於任何人均可點閱觀覽之狀態，即與
    「公然」之構成要件不符，從而此部分應屬不能證明被告犯
    罪。惟因檢察官聲請簡易判決處刑意旨認此部分與前開論罪
    部分，係屬一行為觸犯數罪名之裁判上一罪的想像競合關係
    ，爰不另為無罪之諭知，附此敘明。
六、本判決係依刑事訴訟法第310 條之2 、第454 條第1 項製作
    ，依法僅記載當事人欄、主文、犯罪事實、證據名稱以及應
    適用之法條，其中犯罪事實部分，依同法第308 條之修正立
    法理由，亦僅記載犯罪構成要件事實，關於刑罰加重事由（
    含累犯在內）免予記載（法院辦理刑事訴訟案件應行注意事
    項第144 點參照），但仍於主文予以表明，並於應適用之法
    條欄予以引用。如不服本判決，應於判決送達之日起10日內
    ，向本院提起上訴。
本案經檢察官盧美如到庭執行職務。
中    華    民    國  100     年    4     月    28    日
                  刑事第三庭  法  官  陳文貴
以上正本證明與原本無異。
如不服本判決應於收受判決後10日內向本院提出上訴書狀，並應
敘述具體理由。其未敘述上訴理由者，應於上訴期間屆滿後20日
內向本院補提理由書( 均須按他造當事人之人數附繕本) 「切勿
逕送上級法院」。告訴人或被害人如對本判決不服者，應具備理
由請求檢察官上訴，其上訴期間之計算係以檢察官收受判決正本
之日期為準。
                            書記官  陳玲君
中    華    民    國   100    年    4     月    28    日
附記論罪之法條全文：
刑法第210條、第220條第2項
中華民國刑法第210條
（偽造變造私文書罪）
偽造、變造私文書，足以生損害於公眾或他人者，處 5 年以下
有期徒刑。
中華民國刑法第220條
（準文書）
在紙上或物品上之文字、符號、圖畫、照像，依習慣或特約，足
以為表示其用意之證明者，關於本章及本章以外各罪，以文書論
。
錄音、錄影或電磁紀錄，藉機器或電腦之處理所顯示之聲音、影
像或符號，足以為表示其用意之證明者，亦同。